臺灣桃園地方法院刑事判決　　　　　　　　　　　　　九十年度易字第二六六二號
　　公　訴　人　臺灣桃園地方法院檢察署檢察官
　　被　　　告　丁○○
右列被告因詐欺等案件，經檢察官提起公訴（九十年度偵字第一五○七三號），本院
判決如左：
    主  文
丁○○被訴詐欺部分無罪。被訴竊盜部分公訴不受理。
    理  由
一、公訴意旨略以：被告丁○○意圖為自己不法之所有，於民國九十年八月十八日上
    午七時許在桃園縣蘆竹鄉新興村五十一之三號住處，竊取其妻丙○○所有放置於
    皮夾內之身分證及其所有放置ＬＳ─４８５６號自用小客車內之行車執照各一枚
    ，得手後，駕駛前開小客車並持竊得之證件至桃園縣中壢市○○路一一六號之「
    華南當鋪」，向該當鋪之員工乙○○佯稱經丙○○之同意欲點當該部小客車，至
    乙○○陷於錯誤，如數借予現金新台幣（下同）七萬元，嗣經丙○○發覺報警查
    獲，因認被告涉犯刑法第三百二十條第一項之竊盜、第三百三十九條第一項之詐
    欺罪嫌云云。
二、無罪部分：
    (一)按犯罪事實應依證據認定之，無證據不得推定其犯罪事實，又不能證明被告犯
      罪者，應諭知無罪判決，刑事訴訟法第一百五十四條、第三百零一條第一項分
      別定有明文。訊據被告謝成次按刑法第三百三十九條第一項詐欺罪之成立，以
      意圖為自己獲第三人不法所有，以詐術使人將本人獲第三人之物交付為要件，
      所謂以詐術使人交付，必區被詐欺人因其詐術而陷於錯誤，若其所用方法，不
      能認為詐術，亦不致使人陷於錯誤，即不構成該罪（最高法院四十六年台上字
      第二六○號判例意旨參照）。本件訊之被告丁○○固坦承持其妻所有之之身分
      證與汽車行照點當汽車得款七萬元等情不諱，惟辯稱：伊當時向當鋪表示被地
      下錢莊逼錢亟需用款，並太太之電話號碼給當鋪，絕無欺騙當鋪之行為等語。
    (二)經查：
      (1)證人即當日在當鋪內與被告接洽之乙○○到庭證稱：伊為當鋪員工，證件是
        被告太太的，伊有打電話去向被告太太求證，但是沒有接到，被告當時有告
        訴伊車主是他太太，但因為看被告人很老實，他又告訴說被地下錢莊逼錢逼
        得很緊，一時心軟就同業被告典當他太太的車，因為被告說他是跑業務的人
        ，需要車子，所以又另外簽了壹份同意被告把車子拿回去的文件，當天給被
        告七萬元，本件典當之條件並無特別優於一般客戶等語（見本院九十一年一
        月二十九日訊問筆錄）。雖證人乙○○於警訊中一度稱被告稱經過其妻同意
        典當小客車云云，惟證人乙○○在警訊中之指述與本院審理中並不相同，且
        證人乙○○除於第一次警訊為前開指述外，在檢察官偵訊中即稱被告有告知
        其妻之電話號碼，但打不通，因為被告說被錢莊逼債，才同意借款，本件伊
        確實是疏失，不應在非本人辦理下質借等語。堪信被告辯稱並未向當鋪謊稱
        有經太太同意之辯解為真實。
      (2)證人即華南當鋪之負責人甲○○於本院審理中證稱：被告借款當日伊不在店
        內，業務原有打電話告知被告開太太的車、拿著證件要來典當，希望伊通融
        一下借款，雖然被告有將其妻電話給業務員，但沒有打，因為這種事情要保
        密一點，接受被告點當當時也知道被告經濟狀況不好亟需用錢，伊不知道被
        告有無向業務員表示確實得到伊妻之同意等語。經本院訊問為何認為被告詐
        欺，其答稱，因被告只有繳一期利息，其餘沒有按期繳利息，所以才會提出
        詐欺告訴，當初被告典當七萬元是合理的，依照一般情形典當的人有要求我
        們就會讓他開回去，不會扣留他車，本案起訴後我們也已經達成和解，我要
        原諒被告，當時實在是因為又找不到被告，且又不按期繳款，所以才會提出
        告訴等語，且本件被告已經在九十一年三月十日前把所有款項都付清了等語
        （以上見本院九十一年三月二十六日訊問筆錄），並庭呈桃園縣政府營利事
        業登記證、汽車借出駛用保管切結書為證。由甲○○與上述乙○○之證詞可
        知，華南當鋪係在明知被告所提出欲供設定之小客車並非被告所有，且被告
        到當鋪欲質借當時受地下錢莊逼債，財力不佳需錢孔急之情況下，同意出借
        七萬元，且因有利息可圖，而未積極向車主丙○○求證，自願於未求證之際
        即將款項交付被告，此乃因華南當鋪甲○○個人業務經營考量之因素造成，
        而非被告有施用任何詐術欺罔華南當鋪甲○○。
      (3)關於本件沒有去設定動產抵押之原因，係因金額不是很大，才未去設定，而
        不是因為被告太太有來找我們等情，亦據證人甲○○於本院審理中供述明確
        ，雖證人乙○○於警訊指稱因被告之配偶發現行照遭被告竊取，故無法辦理
        動產抵押設定云云，惟乙○○僅係華南當鋪之受雇人，業務如何營運辦理，
        須受雇主即甲○○之指示為之，關於本件為何為設定動產抵押之原因，自應
        以負責人甲○○之供述為準，故公訴人稱未設定動產抵押係因被告之配偶發
        覺證件遭竊至無法辦理云云，亦乏依據。
    (三)末查，本件被告於本院審理中已經與華南當鋪甲○○達成和解，並於本案審理
      中之九十一年三月十日將積欠華南當鋪之款項清償完畢，此有被告庭呈之和解
      書在卷可稽，並據證人甲○○於本院審理中證明屬實，被告事前並無施用詐術
      已如前述，事後又已經積極清償借款，足見本件純係債務不履行之民事法律糾
      葛而與詐欺罪行無涉。
    (四)本件被告並無施用詐術，華南當鋪即甲○○亦無陷於錯誤，自與詐欺罪之構成
      要件不符，而不得以該罪相繩。此外，復查無其他積極證據足資證明被告有公
      訴意旨所指之犯行，依法自應為被告無罪之諭知。
三、不受理部分：
    (一)按告訴乃論之罪，告訴人於第一審辯論終結前得撤回其告訴，又告訴經撤回者
      ，法院應諭知不受理之判決，刑事訴訟法第二百三十八條第一項、第三百零三
      條第三款定有明文。
    (二)本件公訴人認被告竊取其配偶丙○○所有之身分證、ＬＳ─４８５６號自用小
      課之行車執照，係犯刑法第三百二十條第一項之竊盜罪嫌，惟被告與告訴人丙○○為夫妻關係，此項罪名依同法第二百二十四條第二項之規定須告訴乃論，
      茲據告訴人丙○○於本院審理中，聲請撤回告訴，依照前開法條之規定，自應
      為不受理判決之諭知
四、據上論斷，應依刑事訴訟法第三百零一條第一項、第三百零三條第三款，判決如
    主文。
本案經檢察官李山明到庭執行職務。
中      華        民        國    九十一    年    四    月    二十二    日
                                    臺灣桃園地方法院刑事第五庭
                                        法  官  林  孟  宜
右正本證明與原本無異。
如不服本判決，應於判決送達後十日內向本院提出上訴狀( 應附繕本 )，上訴於
臺灣高等法院。
                                        書記官  陳  淑  瓊
中       華        民        國     九十一   年    四    月    二十九   日
